【裁判字號】    97,訴緝,115
【裁判日期】    970613
【裁判案由】    毒品危害防制條例
【裁判全文】
臺灣板橋地方法院刑事判決             97年度訴緝字第115號
公  訴  人  臺灣板橋地方法院檢察署檢察官
被      告  甲○○
                    （另案於臺灣臺北監獄臺北分監執行中）
上列被告因違反毒品危害防制條例案件，經檢察官提起公訴（96
年度毒偵字第9125號），本院依簡式審判程序判決如下：
    主  文
甲○○施用第一級毒品，累犯，處有期徒刑捌月；扣案之第一級
毒品海洛因肆包（驗餘合計淨重零點零肆伍壹公克）沒收銷燬，
注射針筒貳支、已使用之分裝袋參拾個、未使用之分裝袋參佰個
、葡萄糖伍包均沒收。又施用第二級毒品，累犯，處有期徒刑伍
月；扣案之第二級毒品甲基安非他命壹包（驗餘淨重零點零肆肆
陸公克）沒收銷燬。應執行有期徒刑拾壹月；扣案之第一級毒品
海洛因肆包（驗餘合計淨重零點零肆伍壹公克）、第二級毒品甲
基安非他命壹包（驗餘淨重零點零肆肆陸公克）均沒收銷燬，注
射針筒貳支、已使用之分裝袋參拾個、未使用之分裝袋參佰個、
葡萄糖伍包均沒收。
    事  實
一、甲○○前因違反懲治盜匪條例案件，經臺灣新竹地方法院以
    80年度少訴字第2 號判處有期徒刑7 年6 月確定；復因違反
    麻醉藥品管理條例案件，經本院以86年度易字第1377號判處
    有期徒刑5 月確定；上開有期徒刑經接續執行，於民國89年
    2 月23日縮短刑期假釋出監。嗣上開假釋因案經撤銷，入監
    執行殘刑2 年2 月21日，已於93年8 月9 日縮刑期滿執行完
    畢。另因施用毒品案件，經本院以89年度毒聲字第6982號裁
    定送觀察、勒戒後，認無繼續施用毒品傾向，於91年8 月21
    日執行完畢，並由臺灣板橋地方法院檢察署檢察官以91年度
    毒偵緝字第369 號、第370 號為不起訴處分確定。惟於上開
    觀察、勒戒執行完畢後5 年內，又因施用海洛因，經本院先
    後以96年度訴字第318 號判處有期徒刑7 月、以96年度訴字
    第1541號判處有期徒刑7 月確定（嗣經本院以96年度聲減字
    第6204號裁定各減為有期徒刑3 月又15日、3 月又15日，應
    執行有期徒刑6 月確定，甫於97年5 月10日入監，現仍在執
    行中）。仍不知悔改，基於施用第一級毒品之犯意，於96年
    11月6 日某時，在臺北縣板橋市「南雅夜市」某處，以將海
    洛因置於注射針筒施打手臂靜脈之方法，施用第一級毒品海
    洛因。另基於施用第二級毒品之犯意，於96年11月8 日為警
    採尿前回溯96小時內某時（不包括其為警逮捕後人身自由受
    拘束期間），在不詳處所，以將甲基安非他命（起訴書略載
    為安非他命）置入吸食器之玻璃球內燒烤吸聞所生煙氣之方
    法，施用第二級毒品甲基安非他命。嗣為警於96年11月7 日
    20時許，在臺北縣土城市○○路○ 段240 巷52號5 樓查獲，
    並扣得第一級毒品海洛因4 包（合計淨重0.0500公克，取0.
    0049公克鑑驗用罄，驗餘合計淨重0.0451公克）、第二級毒
    品甲基安非他命1 包（淨重0.0450公克，取0.0004公克鑑驗
    用罄，驗餘淨重0.0446公克）及甲○○所有、供其施用第一
    級毒品海洛因所用之注射針筒2 支、已使用之分裝袋30個、
    未使用之分裝袋300 個、葡萄糖5 包等物。經警採集甲○○
    尿液檢體送驗結果，呈鴉片類及安非他命類陽性反應，始悉
    上情。
二、案經臺北縣政府警察局海山分局報請臺灣板橋地方法院檢察
    署檢察官偵查起訴。本院於準備程序進行中，被告就被訴事
    實為有罪之陳述，經告知被告簡式審判程序之旨，並聽取當
    事人之意見後，裁定由受命法官獨任進行簡式審判程序。
    理  由
一、上揭事實，業據被告甲○○於本院審理時坦承不諱，且有白
    色粉末物4 包、白色透明結晶物1 包、注射針筒2 支、已使
    用之分裝袋30個、未使用之分裝袋300 個、葡萄糖5 包等物
    扣案可資佐證。而上開白色粉末物4 包經送驗結果，係海洛
    因，合計淨重0.0500公克，取0.0049公克鑑驗用罄，驗餘合
    計淨重0.0451公克；上開白色透明結晶物1 包經送驗結果，
    係甲基安非他命，淨重0.0450公克，取0.0004公克鑑驗用罄
    ，驗餘淨重0.0446公克等情，有交通部民用航空局航空醫務
    中心97年1 月4 日航藥鑑字第0970119 號、0000000 號毒品
    鑑定書各1 份在卷可憑（見本院97年度訴字第569 號卷第28
    、27頁）。又被告為警查獲後，經警採集其尿液檢體送驗結
    果，呈鴉片類及安非他命類陽性反應，此有臺北縣政府警察
    局海山分局被移送者姓名暨代碼對照表、臺灣檢驗科技股份
    有限公司96年11月30日濫用藥物檢驗報告各1 份附卷可稽。
    查海洛因經注射或吸入人體後，約80% 於24小時內自尿中排
    出，一般而言，尿液中能否驗出嗎啡陽性反應與其投與量、
    投與途徑、採尿時間、個人體質及檢測方法之靈敏度有關，
    國外曾有文獻報導注射6 毫克之海洛因鹽酸鹽，其代謝物嗎
    啡之平均可檢出時限約為26小時；又甲基安非他命經口服投
    與後約70% 於24小時內自尿中排出，約90% 於96小時內自尿
    中排出，由於甲基安非他命成分之檢出與其投與方式、投與
    量、個人體質、採尿時間與檢測儀器之精密度等諸多因素有
    關，因此僅憑尿液中呈安非他命陽性反應，並無法確實推算
    吸食時間距採集時間之長短，惟依上述資料推斷，最長可能
    不會超過4 日，均經行政院衛生署藥物食品檢驗局分別以81
    年9 月8 日（81）藥檢壹字第8114885 號、81年2 月8 日（
    81）藥檢一字第001156號函述綦詳，為本院承辦毒品案件職
    務上所已知。被告上開採尿送驗結果，既呈鴉片類及安非他
    命類陽性反應，足以擔保其自白確與事實相符。至於被告施
    用甲基安非他命之確切時間，雖因其不復記憶而無從查悉，
    惟依上揭說明，堪認係於96年11月8 日為警採尿前回溯96小
    時內某時（不包括其為警逮捕後人身自由受拘束期間）施用
    無疑。
二、按毒品危害防制條例於92年7 月9 日修正公布，自93年1 月
    9 日施行，其中第20條、第23條將施用毒品之刑事處遇程序
    ，區分為「初犯」及「5 年內再犯」、「5 年後再犯」。依
    其立法理由之說明：「初犯」，經觀察、勒戒或強制戒治後
    ，應為不起訴處分或不付審理之裁定；經觀察、勒戒或強制
    戒治執行完畢釋放後，「5 年內再犯」者，因其再犯率甚高
    ，原實施之觀察、勒戒及強制戒治既已無法收其實效，爰依
    法追訴或裁定交付審理。至於經觀察、勒戒或強制戒治執行
    完畢釋放後，「5 年後再犯」者，前所實施之觀察、勒戒或
    強制戒治已足以遮斷其施用毒品之毒癮，為期自新及協助其
    斷除毒癮，仍適用「初犯」規定，先經觀察、勒戒或強制戒
    治之程序。從而依修正後之規定，僅限於「初犯」及「5 年
    後再犯」二種情形，始應先經觀察、勒戒或強制戒治程序。
    倘被告於5 年內已再犯，經依法追訴處罰，縱其第3 次（或
    第3 次以上）再度施用毒品之時間，在初犯經觀察、勒戒或
    強制戒治執行完畢釋放5 年以後，已不合於「5 年後再犯」
    之規定，且因已於「5 年內再犯」，顯見其再犯率甚高，原
    實施觀察、勒戒或強制戒治，已無法收其實效，即應依該條
    例第10條處罰（最高法院95年第7 次刑事庭會議決定參照）
    。查被告有上揭事實欄第一項所示之觀察、勒戒及科刑處罰
    紀錄，有刑案資料查註紀錄表、臺灣高等法院被告前案紀錄
    表可憑。被告於91年8 月21日觀察、勒戒執行完畢後5 年內
    ，又因施用海洛因，經本院先後以96年度訴字第318 號判處
    有期徒刑7 月、以96年度訴字第1541號判處有期徒刑7 月確
    定（嗣經本院以96年度聲減字第6204號裁定各減為有期徒刑
    3 月又15日、3 月又15日，應執行有期徒刑6 月確定，甫於
    97年5 月10日入監，現仍在執行中），故縱被告於本案再度
    施用毒品之時間，係在上開觀察、勒戒執行完畢5 年以後，
    揆諸前揭說明，仍應依毒品危害防制條例第10條規定處罰。
    綜上所述，本案事證明確，被告犯行堪予認定，應依法論科
    。
三、查海洛因、甲基安非他命分別係屬毒品危害防制條例所定之
    第一、二級毒品。是核被告所為，係犯毒品危害防制條例第
    10條第1 項之施用第一級毒品罪，及同條第2 項之施用第二
    級毒品罪。其持有第一級毒品海洛因、第二級毒品甲基安非
    他命之低度行為，各為施用之高度行為所吸收，均不另論罪
    。所犯上開二罪，犯意各別，行為互殊，應予分論併罰。又
    被告前因違反懲治盜匪條例案件，經臺灣新竹地方法院以80
    年度少訴字第2 號判處有期徒刑7 年6 月確定；復因違反麻
    醉藥品管理條例案件，經本院以86年度易字第1377號判處有
    期徒刑5 月確定；上開有期徒刑經接續執行，於89年2 月23
    日縮短刑期假釋出監。嗣上開假釋因案經撤銷，入監執行殘
    刑2 年2 月21日，已於93年8 月9 日縮刑期滿執行完畢等情
    ，有臺灣高等法院被告前案紀錄表可稽，其於受有期徒刑之
    執行完畢後，5 年以內故意再犯本件有期徒刑以上之上開二
    罪，均為累犯，應依刑法第47條第1 項加重其刑。爰審酌被
    告前因施用毒品，曾受觀察、勒戒之執行完畢，獲有不起訴
    處分之寬典，並經論罪科刑，仍不思戒斷惡習，再次漠視法
    令而犯本案，非但戕害健康，對於社會風氣、治安亦潛有相
    當危害，惟念其施用毒品所生惡害，實以自戕身心健康為主
    ，對於他人生命、身體、財產等法益，尚無重大明顯之實害
    ，且於本院審理時坦承犯行，態度尚佳等一切情狀，分別量
    處如主文所示之刑，並定其應執行刑，以示懲儆。扣案之海
    洛因4 包（合計淨重0.0500公克，取0.0049公克鑑驗用罄，
    驗餘合計淨重0.0451公克）、甲基安非他命1 包（淨重0.04
    50公克，取0.0004公克鑑驗用罄，驗餘淨重0.0446公克）為
    本案查獲之第一、二級毒品，不問屬於犯人與否，均應依毒
    品危害防制條例第18條第1 項前段沒收銷燬。至於注射針筒
    2 支、已使用之分裝袋30個、未使用之分裝袋300 個、葡萄
    糖5 包，均為被告所有，供其犯本案施用第一級毒品海洛因
    所用之物，已據被告供承在卷，爰均依刑法第38條第1 項第
    2 款規定宣告沒收之。
據上論斷，應依刑事訴訟法第273 條之1 第1 項、第299 條第1
項前段，毒品危害防制條例第10條第1 項、第2 項、第18條第1
項前段，刑法第11條前段、第47條第1 項、第38條第1 項第2 款
、第51條第5 款、第9 款，判決如主文。
本案經檢察官謝岳龍到庭執行職務。
中    華    民    國    97    年    6     月    13    日
                  刑事第十五庭  法  官  朱嘉川
以上正本證明與原本無異。
如不服本判決，應於送達後10日內向本院提出上訴狀（應敘述具
體理由，並附繕本）。
                                書記官  陳聖儒
中    華    民    國    97    年    6     月    20    日
附錄本案論罪科刑法條全文：
毒品危害防制條例第10條：
施用第一級毒品者，處6 月以上5 年以下有期徒刑。
施用第二級毒品者，處3 年以下有期徒刑。


司法院資訊處製作；財團法人民間司法改革基金會備份。
